【裁判字號】    91,勞簡上,27
【裁判日期】    920408
【裁判案由】    給付資遣費等
【裁判全文】
臺灣板橋地方法院民事判決    九十一年度勞簡上字第二七號
    上  訴  人  乙○○
    被上訴人    華成企業股份有限公司
    法定代理人  甲○○
    被上訴人    冠雲事業股份有限公司
    法定代理人  丙○○
    訴訟代理人  黃瓊儀
右當事人間請求給付資遣費等事件，上訴人對於中華民國九十一年九月二十六日臺灣
板橋地方法院三重簡易庭九十一年重勞簡字第二四號第一審判決提起上訴，本院判決
如左：
    主  文
原判決關於駁回上訴人後開第二、三項之訴部分，及訴訟費用之裁判均廢棄。
被上訴人華成企業股份有限公司應給付上訴人新台幣貳拾萬壹仟陸佰肆拾伍元，及
自九十一年五月二十九日起，至清償日止，按週年利率百分之五計算之利息。
被上訴人冠雲事業股份有限公司應給付上訴人新台幣貳萬貳仟壹佰柒拾陸元，及自九
十一年五月二十八日起，至清償日止，按週年利率百分之五計算之利息。
其餘上訴駁回。
第一、二審訴訟費用，由被上訴人華成企業股份有限公司、冠雲事業股份有限公司依
序負擔百分之五十、百分之四，餘由上訴人負擔。
    事  實
甲、上訴人方面：
一、聲明：求為判決：
（一）原判決廢棄。
（二）被上訴人華成企業股份有限公司〈以下簡稱華成公司〉應給付上訴人新台幣（
      下同）四十四萬一千九百三十六元，及自起訴狀繕本送達被上訴人華成公司之
      翌日起，至清償之日止，按週年利率百分之五計算之利息。
（三）被上訴人冠雲事業股份有限公司〈以下簡稱冠雲公司〉應給付上訴人二萬二千
      一百七十六元，及自起訴狀繕本送達被上訴人冠雲公司之翌日起，至清償之日
      止，按週年利率百分之五計算之利息。
二、陳述：除與原判決記載相同者，茲引用之外，補稱：
（一）就被上訴人華成公司部分：
    (1)、查民國〈下同〉八十八年十二月間，上訴人透過報紙廣告，應徵被上訴人華
        成公司之內部職員，斯時兩造即約定每月薪資包括底薪及佣金後，應有三萬
        元以上，而工作之內容係銷售公司之產品〈按：即寶塔、未上市股票等〉，
        是故，上訴人即於八十九年一月六日進入被上訴人華成公司工作。詎料，俟
        上訴人進入被上訴人華成公司工作後，被上訴人華成公司即以上訴人必須購
        買公司產品達一定之金額後，方可以在公司正式上班等為由，要求上訴人購
        買公司產品，上訴人迫於無奈，方購買公司產品。
    (2)、次查，自上訴人進入被上訴人華成公司工作後，被上訴人即從未依前開有關
        給付薪資之約定，給付上訴人以基本薪資計算之底薪，迄九十一年二月二十
        八日被上訴人華成公司進行解散清算，總計被上訴人華成公司共積欠上訴人
        薪資四十萬七千六百一十六元未付〈計算式為：15840X25=396000；
        15840X22÷30=11616；396000+11616=407616〉。
    (3)、復查，九十年三月間，被上訴人華成公司以上訴人業績不佳，須改簽承攬契
        約書，且必須以核薪辦法第二項之規定計算佣金，否則即要將上訴人解僱為
        由，要求上訴人簽署承攬契約書；斯時上訴人因尋找新工作不易，故被迫與
        被上訴人華成公司簽署所謂之承攬契約。然依據兩造間之課長以上主管差勤
        規章遵守條例、承攬人員管理規章及公司特別規定細則之相關規定，被上訴
        人華成公司要求上訴人之上班時間為每週一上午八點三十分至下午五點三十
        分，遲到即須扣款，扣款金額則列入主管的共同福利金；而上訴人請事、病
        假若未遵守前開相關請假規定，亦需扣款，若曠職三日，被上訴人華成公司
        即可終止契約，當月酬勞不予核發；且上訴人亦應輪值值星，外出更須經當
        月差勤管理委員會同意，亦有罰站值星之處罰規定；且每天中午一點鐘需由
        值星官點名，上訴人上班時需穿著制服、佩帶識別證等情，均足證明上訴人
        於執行職務時須服從被上訴人華成公司之指揮監督，而與被上訴人華成公司
        間具有身分上之從屬關係。又九十二年二月二十日  鈞院審理時，被上訴人
        華成公司之法定代理人亦陳稱「規定上下班時間，是因公司有共同活動」
        、「上下班有打卡，外出時上訴人要知會我：：請假遲到規定要扣款：：」
        ，更足證兩造間之法律關係應係具有身分從屬及指揮監督之僱傭關係。
    (4)、按解釋意思表示，應探求當事人之真意，不得拘泥於所用之辭句，民法第九
        十八條定有明文。今兩造雖形式上訂有承攬契約，然實際上上訴人必須服從
        被上訴人華成公司之指揮監督，以執行一定之職務，並無獨立自主之決定權
        ，故於判斷兩造間之法律關係時，實不可拘泥於兩造訂有承攬契約之外觀，
        而應從兩造之本意，及實質上兩造間有無指揮監督之從屬關係加以判斷。是
        故，綜合上開諸端，實應肯認兩造間之法律關係係屬僱傭關係，而非承攬關
        係。
    (5)、退萬步言，縱使  鈞院認為兩造間之法律關係具有部分之承攬性質。然勞工
        係指受雇主僱用，從事工作，以獲致工資之人；而工資則係勞工因工作而獲
        得之報酬；又所謂勞動契約，係約定勞雇關係之契約，勞動基準法第二條第
        一款、第三款、第六款均定有明文。而勞動基準法所規定之勞動契約，係指
        當事人之一方，在從屬於他方之關係下，提供職業上之勞動力，而由他方給
        付報酬之契約；惟承攬，係指當事人約定，一方為他方完成一定之工作，他
        方俟工作完成，方給付報酬之契約。前者，當事人之意思以勞務之給付為目
        的；其受僱人於一定期間內，應依照雇主之指示，從事一定種類之工作，即
        受僱人有一定雇主；且受雇人對其雇主提供勞務，有繼續性及從屬性之關係
        。後者，當事人以勞務所完成之結果為目的；其承攬人只須於約定之時間完
        成一個或數個特定之工作，既無特定之雇主，與定作人間尤無從屬關係，其
        可同時與數位定作人成立數個不同之承攬契約，二者並不相同。復因勞動契
        約之勞工與雇主間應具有使用從屬及指揮監督之關係，是故，勞動契約非僅
        限於僱傭契約，關於勞務給付之契約，若其具有從屬性勞動性質者，縱兼有
        承攬、委任等性質，亦應屬勞動契約〈參照最高法院八十九年度台上字第一
        六二○號判決、第一三○一號判決〉。是故，今上訴人應依照被上訴人華成
        公司之指示，從事一定種類之工作，並有繼續性及從屬性之關係，顯見兩造
        間具有使用從屬及指揮監督之關係，兩造間之法律關係應屬勞動契約關係，
        而有勞動基準法相關資遣費規定之適用。
    (6)、復依勞基法第十七條、第二條第四款之規定，若勞工在同一雇主之事業單位
        繼續工作，每滿一年則發給相當於一個月平均工資之資遣費；未滿一年之剩
        餘月數，則按比例計算之，未滿一個月者，以一個月計；而平均工資係以計
        算事由發生之當日前六個月內所得工資總額，除以該期間之總日數所得金額
        。今原告於八十九年一月六日即進入被上訴人華成公司工作，迄九十一年二
        月二十八日被上訴人華成公司進行解散清算止，上訴人之工作年資為二年一
        個月又二十二天，故上訴人可請求相當於二又六分之一個月平均工資計算之
        資遣費，復因上訴人係以每月一萬五千八百四十元之基本工資計算平均工資
        ，是故，上訴人共可請求三萬四千三百二十元之資遣費〈計算式為：
        15840X2.1666=34320〉。
    (7)、綜上所述，被上訴人華成公司共應給付上訴人積欠薪資及資遣費共四十四萬
        一千九百三十六元〈407616+34320=441936〉。
（二）就被上訴人冠雲公司部分：
    (1)、查九十一年二月二十八日，被上訴人華成公司進行解散清算後，被上訴人冠
        雲公司〈以下簡稱冠雲公司〉即在原址繼續營業，是故，上訴人與被上訴人
        冠雲公司即於九十一年三月一日簽訂承攬契約書，而斯時上訴人除受與前開
        管理規章相似之拘束外，上訴人更需輪值清潔區域之打掃〈證物十：打掃輪
        值表影本〉，且須輪值櫃檯值星〈證物十一：值星表影本〉，亦須帶操〈證
        物十二：帶操表影本〉。復由九十二年二月二十日  鈞院審理時，被上訴人
        冠雲公司之訴訟代理人陳稱「上訴人上下班要打卡，請假遲到規定要扣款：
        ：外出要報備」（參照九十二年二月二十日言詞辯論筆錄第五頁），更顯見
        被上訴人冠雲公司對上訴人具有指揮監督關係，上訴人與被上訴人冠雲公司
        間亦具有身分人格上之從屬性及經濟上之從屬性，兩造間之法律關係係屬勞
        動契約關係。
    (2)、次查，自上訴人於被上訴人冠雲公司工作後，被上訴人冠雲公司即積欠上訴
        人薪資未付。九十一年四月十二日，上訴人因身體不適，須外出就醫，詎料
        ，於上訴人向被上訴人冠雲公司請假時，被上訴人竟不准上訴人請假，復以
        上訴人不能配合公司業務經營等莫須有之理由將上訴人解雇，且被上訴人冠
        雲公司更拒付上訴人前開積欠之薪資，使上訴人受到財產上之損害。總計被
        上訴人冠雲公司積欠上訴人薪資二萬二千一百七十六元（計算式為：
        15840+15840X12÷30=22176）。為此狀請賜如上訴聲明之判決，以維權利，
        至感德便！
三、證據：除援用第一審所提證據外，補提：報紙徵才廣告影本、華成公司管理規章
          及核薪辦法、承攬契約書影本、差勤規章遵守條列影本、管理規章影本、
          特別規定細則影本、薪資明細表影本、制服照片及識別證影本、承攬契約
          書影本、打掃輪值表影本、值星表影本、帶操表影本、最高法院八十九年
          度台上字第一六二○號判決、第一三○一號判決影本各一件為證。
乙、被上訴人方面：
一、聲明：求為判決：駁回上訴。
二、陳述：除與原判決記載相同者，茲引用之外，補稱：
（一）華成公司部分：
    (1)、上訴人與被上訴人華成公司間係屬承攬關係，兩造並無底薪之約定，上訴人
        須有業績，方有佣金，故上訴人登報應徵人員之報費、電話專線、影印費均
        由上訴人自行負擔。而上訴人對被上訴人華成公司以佣金方式給付報酬從未
        有異議。
    (2)、承攬業務執行方式可以由上訴人自己推銷；亦可以經由應徵人員方式，由應
        徵者負責推銷。公司內部管理規則係經上訴人同意，因應團體生活而生。實
        際上，上訴人外出僅要知會主管即可，請假或遲到均未如規定予以扣款；而
        規定上下班時間，係因公司有共同活動，上下班打卡，係為免紀錄麻煩。
    (3)、被上訴人華成公司公司從未強迫上訴人購買公司產品。
（二）冠雲公司部分：
    (1)、上訴人並非受雇於被上訴人冠雲公司，兩造間係承攬關係。被上訴人冠雲公
        司僅提供工作場所予上訴人，工作時間係承攬人員自訂，上下班須打卡，請
        假規係經上訴人同意之自我管理規章，並非由公司制定，公司亦未因承攬人
        員請假、遲到而予扣款，但若全勤則有一千元之全勤獎金。至於人員外出則
        須報備無誤。
    (2)、上訴人因係公司承攬人員，故其登報應徵人員之報費、電話專線、影印費均
        由上訴人自行負擔。而上訴人只要有業績，就有佣金。本件上訴人係自願離
        職，並非由被上訴人冠雲公司終止兩造承攬契約。
三、證據：援用第一審所提證據。
    理  由
一、按解散之公司，除因合併、破產而解散者外，應行清算；解散之公司，於清算範
    圍內，視為未解散。又股份有限公司之清算，以董事為清算人；清算人有數人時
    ，得推定一人或數人代表公司，如未推定時，各有對於第三人代表公司之權，公
    司法第二十四條、第二十五條、第三百二十二條第一項、第三百三十四條準用同
    法第八十五條第一項分別定有明文。查被上訴人華成公司登記董事長係甲○○；
    又該公司業於九十一年三月八日經經濟部中部辦公室以經中字第一七九一三九號
    函核准解散登記在案，有股份有限公司變更登記事項卡一紙在卷可稽。於清算範
    圍內，被上訴人華成公司法人人格存續，仍具權利能力，由清算人甲○○為渠法
    定代理人，而有當事人能力，合先敘明。
二、本件上訴人起訴主張：（一）其於八十九年一月六日任職被上訴人華成公司，約
    定每月薪資包括底薪及佣金後，應有三萬元以上，而工作之內容係銷售公司寶塔
    、未上市股票等之產品工作。詎被上訴人華成公司從未依前開約定，且強迫上訴
    人購買渠公司產品。上訴人雖簽有承攬契約書，然公司設有管理規則工作場所、
    時間均係受被上訴人華成公司指揮監督，是兩造間實係僱傭關係，有勞動基準法
    之適用。迄九十一年二月二十八日被上訴人華成公司進行解散清算，上訴人之工
    作年資為二年一個月又二十二天，以基本薪資一萬五千八百四十元計算之底薪，
    合計被上訴人華成公司共積欠上訴人薪資四十萬七千六百一十六元未付及三萬四
    千三百二十元之資遣費。（二）又被上訴人華成公司清算後，上訴人另與在原址
    繼續經營之被上訴人冠雲公司即於九十一年三月一日簽訂承攬契約書，惟被上訴
    人冠雲公司仍有設有管理規則，上訴人因而受有與華成公司相似內容之指揮監督
    ，兩造間亦係僱傭關係。九十一年四月十二日，上訴人因身體不適，須外出就醫
    ，詎被上訴人冠雲公司竟不准上訴人請假，復以上訴人不能配合公司業務經營等
    理由將上訴人解雇，且拒付上訴人以基本薪資計算之薪資一萬五千八百四十元及
    資遣費六千三百三十六元，合計二萬二千一百七十六元，爰依勞動契約及勞動基
    準法第十七條規定，求為命被上訴人華成公司、冠雲公司分別給付如上訴聲明第
    一項、第二項所示之金額。
三、被上訴人則以：上訴人係渠等公司承攬人員，並無底薪，係依承攬結果計算工作
    報酬，公司內部之管理規則並未據確實執行；而被上訴人華成公司於原告承攬期
    間（即八十九年一月六日起至九十一年二月底止），已依約給付上訴人承攬報酬
    。另上訴人擔任被告冠雲公司承攬人員期間（即九十一年三月一日起至同年四月
    十二日止），並無任何承攬成果，被上訴人冠雲公司自無給付工作報酬之義務云
    云，資為抗辯。
四、上訴人主張其自八十九年一月六日至九十年二月二十八日止、九十年三月一日起
    至同年四月十二日止，分別任職於被上訴人華成公司、冠雲公司；公司內部均設
    有管理規則，管理人員出勤。任職期間，被上訴人華成公司僅給付上訴人佣金，
    未給付上訴人任何底薪；冠雲公司則未給付上訴人任何薪資。上訴人係因被上訴
    人華成公司解散而離職等情，業為被上訴人所不爭，並有提出華成公司課長以上
    之主管差勤規章條例、承攬人員管理規章、公司特別規定細則等件影本在卷可稽
    ，自足信為真實。惟被上訴人抗辯上訴人簽有承攬契約書，係公司承攬人員，被
    上訴人係依上訴人工作成果給付報酬，無成果即無報酬，公司內部之管理規則並
    未據確實執行；且被上訴人冠雲公司並未解僱上訴人，被上訴人並未積欠上訴人
    薪資及需給付資遣費情事，是本件爭點乃在（一）兩造間是否為僱傭關係，而有
    勞動基準法之適用；（二）被上訴人華成公司是否有同意給付上訴人底薪，暨渠
    應給付上訴人薪資及資遣費之數額；（三）被上訴人冠雲公司應給付上訴人之薪
    資數額。
（一）兩造間法律關係為僱傭而非承攬，且上訴人勞務之提供具從屬性，屬勞動契約
      關係，而有勞動基準法之適用。
  １、按稱僱傭者，謂當事人約定，一方於一定或不定之期限內為他方服勞務，他方
      給付報酬之契約；稱承攬者，謂當事人約定，一方為他方完成一定之工作，他
      方俟工作完成，給付報酬之契約，民法第四百八十二條、第四百九十條分別定
      有明文。是僱傭與承攬固同屬供給勞務之契約，惟前者以供給勞務本身為目的
      ，除供給勞務外，別無其他目的，受僱主之指揮監督，具有從屬性；後者則以
      一定工作之完成為目的，供給勞務僅為手段而已，定作人對於承攬人所提供之
      勞務並無指揮監督之權，自無從屬性可言。又勞動基準法第二條第一款、第二
      款、第六款分別規定，勞工謂受僱主僱用從事工作獲致工資者，僱主謂僱用勞
      工之事業主、事業經營之負責人或代表事業主處理有關勞工事務之人，勞動契
      約謂約定勞僱關係之契約。同法施行細則第七條規定，勞動契約應約定工作場
      所及所應從事之工作、工作開始及終止之時間、休息時間、休假、例假、請假
      及輪班制之換班、工資之議定、調整、計算、結算及給付之日期與方法、有關
      勞動契約之訂定、終止及退休有關事項、資遣費、退休金及其他津貼、獎金、
      勞工應負擔之膳宿費、工作用具費、安全衛生、勞工教育、訓練、福利、災害
      補償及一般傷病補助、應遵守之紀錄、獎懲、其他勞資權利義務有關事項。由
      上規定可知勞工與雇主間具從屬性，而勞動契約當事人之勞工，具有(1)人格性
      從屬性─指勞工對於自己工作時間不能自行支配，且對於雇主工作上之指揮監
      督有服從雇主權威，並有接受懲戒或制裁之義務；(2)經濟上從屬性─勞工完全
      被納入雇主經濟組織與生產結構之內，亦即勞工並不是為自己之營業而勞動，
      而是從屬於雇主，為雇主之目的而勞動。
  ２、次按解釋意思表示，應探求當事人之真意，不得拘泥於所用之辭句，民法第九
      十八條定有明文。本件上訴人於被上訴人公司工作時，雖俱與被上訴人簽立承
      攬契約書，有承攬契約書影本二紙在卷可憑（見原審卷第一八、一九頁），惟
      上訴人既主張兩造間為僱傭關係，即不得徒憑契約書載明「承攬」遽認兩造間
      係承攬關係，而應從兩造契約實質內容加以判斷。經查：
  (1)、依據被上訴人華成公司「課長以上主管差勤規章遵守條例」、「公司特別規定
      細則」規定，被上訴人華成公司對上訴人工作時間、場所有如下要求：(1)上班
      時間為每週一上午八點三十分至下午五點三十分，遲到即須扣款；(2)事假部分
      ，第一次不扣款，第二次請假半天、全天則分別扣款二百、五百元不等，且需
      於前一天請假，若當天臨時有事須於主管上班時間前半個小時之內打電話請假
      ，若未確實遵守執行，則以未請假之論扣款一千元；(3)病假部分，須有醫生證
      明或健保格式印戳為憑，不扣款，若無證明，須提出說明，由單位主管簽准認
      可，方可以病假辦理，若是當天請假，須按照事假請假方式辦理，否則視同未
      請假處罰扣款；(4)外出部分，一個月三次，一次兩小時為限，須經當月差勤管
      理委員會同意，並於外出本上登記，如超時須經副總同意，外出回來須向差勤
      管理委員簽到；(5)公假、喪假、婚假、產假均須有證明文件；以上所有假，且
      皆須把份內職責的工作範圍交代清楚，並有職務代理人負責執行，始可請假；
      中午各主管應於座位上等候值星官點名；暨核發有識別卡記錄出勤；於上班地
      點配置有固定座位；上訴人所任襄理係公司組織之一員，兼負被上訴人華成公
      司清潔、值星、帶操等職務，暨需上班時需著制服諸情（見原審第八至十頁、
      第四六至五一頁所附上述規則、識別卡影本、座位表、清潔區域表、櫃台值星
      表、帶操表、組織表及本院卷附照片），顯見被上訴人華成公司對上訴人除要
      求一定工作之完成外，且將上訴人納入其經濟組織內，而對上訴人工作場所、
      時間均加以限定、約束，上訴人須服從其指揮監督，否則即須接受處分，在此
      履約過程已見上訴人所服勞務係從屬於被上訴人華成公司。是兩造間法律關係
      為僱傭關係，且係屬勞動基準法所規範之勞動契約關係而非只著重於工作成果
      之承攬關係甚明。雖被上訴人華成公司否認公司內部有按上開管理條例確實執
      行，惟未舉證以實其說，尚無足採；另渠於原審所提出之八十九年度至九十一
      年上訴人所得之扣繳憑單固載明上訴人所得項目係執行業務所得而非薪資云云
      （見原審卷第二一頁），然該扣繳憑單既係被上訴人華成公司單方所製作，渠
      既能以承攬契約書規避事實上之僱傭關係，扣繳憑單自會為渠有利之記載，而
      無從以扣繳憑單所得項目非記載「薪資所得」即推翻本院前開兩造間係僱傭關
      係之認定。
  (2)、另依被上訴人冠雲公司「承攬人員管理規章」如下規定：(1)上訴人應於每天上
      午八點三十分前抵達公司打卡辦公，打卡時間逾上午八時三十分者為遲到，每
      次遲到即須扣款；(2)早退：為配合被上訴人冠雲公司管理，上訴人因事在外洽
      公，未回被上訴人冠雲公司打卡者，應向主管說明；(3)事假：上訴人因事必須
      親自處理，須事先辦好請假手續，事假第一次（一天以內）不扣款，第二次以
      上半天扣二百，全天扣五百元不等。若當天臨時有事須於主管上班時間前半個
      小時之內打電話請假，向值星官及單位主管呈報，若未確實遵守執行，則以未
      請假之論扣款一千元；(4)病假部分，須有醫院證明；(5)公假、喪假、婚假均須
      有證明文件；(6)未請假者，視為曠職扣一千元，曠職三日者，被上訴人冠雲公
      司得終止承攬契約，當月酬勞不予核發（見原審卷第二十頁所附上述規則），
      對上訴人工作時間、場所亦有限定；且要求上訴人分擔清潔、櫃台值星、帶操
      等工作以觀（見本院卷附清潔區域表、櫃台值星表、帶操表），則於上訴人履
      約過程，被上訴人冠雲公司對上訴人亦具有指揮監督關係，上訴人對被上訴人
      冠雲公司有人格上及經濟上之從屬性，兩造間之法律關係不僅為僱傭，且屬勞
      動契約關係而非承攬契約書所載之「承攬」關係，亦甚灼然。被上訴人冠雲公
      司否認該公司有依上述管理規章確實執行，亦未舉證以實其說，自無可採；至
      證人周珊旭即被上訴人冠雲公司職員於原審結證稱：我們公司沒有底薪，只有
      會計有薪資，其他都是承攬人員等語（見原審卷第七三頁），無非受被上訴人
      冠雲公司係以承攬名義雇用受僱人所誤導，尚不足為有利被上訴人冠雲公司之
      認定。
（二）另上訴人主張其與被上訴人華成公司間有底薪之約定乙節，已為被上訴人華成
      公司所否認。上訴人雖提出為被上訴人華成公司所不爭形式上真正之報紙招才
      廣告一紙為證，但為被上訴人華成公司否認該廣告係由渠公司所刊登，並辯稱
      ：該廣告係公司其他承攬人員自行招攬員工所刊登云云。姑不論被上訴人華成
      公司所辯是否屬實，縱該廣告係由被上訴人華成公司所刊登，以該廣告內容所
      載：「企業集團擴大營業，各部門及單位急需十至十五位內部人員，無需經驗
      立刻上班，三萬元，男女二十至四十五歲，福利，週休二日，上班間九時至十
      五時：」等語（見卷附剪報），尚無足證應徵者每月薪資項目包括底薪及佣金
      ；上訴人又未舉其他證據證明其於應徵時與被上訴人華成公司就薪資之給付有
      約定底薪，是尚難認其此部分主張為可採。上訴人與被上訴人華成公司間既難
      認有何底薪之約定，則上訴人任職被上訴人華成公司期間有關薪資之給付，自
      應以前述佣金方式計算。
（三）按工資由勞雇雙方議定之，但不得低於基本工資，勞基法第二十一條第一項定
      有明文；又目前基本工資經行政院核定為一萬五千八百四十元，並有行政院勞
      工委員會勞動條件資訊一紙在卷可憑，此為雇主維持勞工生活最基本之保障，
      是勞雇雙方有關薪資約定自不得低於該數額，若有不足，自應補足以維持勞工
      基本生活，此為雇主之法定義務。經查：
  (1)、上訴人因未與被上訴人華成公司約定底薪，是依據前述佣金給付規定，上訴人
      於八十九年二月（受領０元）、四至六月（依序受領０、七二００、七二００
      元）、九月（受領一一四七五元）、十月（受領一五三０元）、十二月（受領
      ０元）；九十年一至三月（依序受領０、九八六０、０元）、六月（受領０元
      ）、八至十一月（依序受領九三五０、０、０、九五００元）；九十一年二月
      （受領０元），或由於無業績、或由於業績不佳，而致未受領薪資、或受領薪
      資之薪資數額低於前述基本工資一萬五千八百元，業據上訴人提出佣金計算明
      細表一紙為證，且為被上訴人華成公司所不爭，自足信為真實。承前所述，上
      開未達基本工資之薪資差額，被上訴人華成公司有補足之給付義務，總計被上
      訴人華成公司應給付上訴人之差額即積欠之薪資數額為十九萬七千三百二十五
      元（詳如附表所示），逾此部分，則於法無據，不應准許。
  (2)、又上訴人與被上訴人冠雲公司亦約定以前述佣金方式，給付薪資；而上訴人自
      九十年三月一日起至同年四月十二日止，計一個月又十二日，因未有業績，致
      未受領任何薪資，已如前述，揆之上開規定，被上訴人冠雲公司於上訴人任職
      期間，亦應給付前述基本工資予上訴人，以基本工資一萬五千八百四十元計算
      ，一個月又十二日應給付薪資二萬二千一百七十六元（計算式為：
        15840+15840X12÷30=22176），是上訴人此部分主張，自應准許。
（四）再按雇主歇業或轉讓時，得預告勞工終止勞動契約，此觀勞動基準法第十一條
      第一款反面解釋甚明；又雇主依同法第十一條終止勞動契約者，應依左列規定
      發給勞工資遣費：一、在同一雇主之事業單位繼續工作，每滿一年則發給相當
      於一個月平均工資之資遣費。二、依前款計算之剩餘月數，或工作未滿一年者
      ，以比例計給之。未滿一個月者，以一個月計，同法第十七條定有明文；再按
      同法第二條第四款規定，平均工資謂計算事由發生之當日前六個月內所得工資
      總額除以該期間之總日數所得之金額。本件上訴人係因被上訴人華成公司解散
      而離職，已如前述，公司解散自已歇業，揆諸前開規定，上訴人向被上訴人華
      成公司請求資遣費，要屬有據。而其請求數額，以上訴人任職期間自八十九年
      一月六日至九十一年二月二十八日止，計二年二月，基數為二又十二分之二；
      經上訴人以每月薪資按基本工資一萬五千八百四十元為請求基準，推算其離職
      前六個月即九十年九月一日至九十一年二月二十八日間薪資依序為一五八四０
      、一五八四０、一五八四０、四六七二五、三三一五０、一五八四０，有被上
      訴人華成公司所不爭之薪資明細表一紙在卷可稽，合計其六個月薪資總額為十
      四萬三千二百三十五元，除於總日數一百八十一日，則每日薪資為七百九十一
      元（元以下四捨五入），經再乘以三十日為其一個月平均工資二萬三千七百三
      十元，則其資遣費應為五萬一千四百十五元〈計算式為：23730×26÷
      12=51415〉。上訴人僅主張三萬四千三百二十元之資遣費，未逾上開數額，應
      以其主張之金額予以准許。
五、綜上所述，上訴人本於僱傭契約之工資報酬請求權，勞動基準法第十七條規定之
    資遣費請求權，請求被上訴人華成給付上訴人積欠薪資十九萬七千三百二十五元
    、資遣費三萬四千三百二十元，總計二十三萬一千六百四十五元（
    197325+34320=231645）及自起訴狀繕本送達被上訴人華成公司之翌日即九十一
    年五月二十九日起至清償日止，按週年利率百分之五計算利息；請求被上訴人冠
    雲公司給付積欠薪資二萬二千一百七十六元及自起訴狀繕本送達被上訴人冠雲公
    司之翌日即九十一年五月二十八日起至清償日止，按週年利率百分之五計算利息
    ，為有理由，應予准許。逾此部分所為請求，為無理由，應予駁回。原審就上開
    應准許部分，為上訴敗訴之判決，尚有未洽，上訴意旨求予廢棄改判，為有理由
    ，爰由本院予以廢棄改判如主文第二、三項所示。至於上訴人之請求不應准許部
    分，原判決為上訴人敗訴之判決，經核於法並無不合，上訴意旨求予廢棄改判，
    為無理由，應駁回其上訴。
六、本件事證已臻明確，兩造其餘之主張及攻擊防禦方法，經審酌核與判決結果不生
    影響，不再一一論述，附此敘明。
七、據上論結，本件上訴為一部有理由，一部無理由，依民事訴訟法第四百三十六條
    之一第三項、第四百五十條、第四百四十九條第一項、第七十九條但書、第四百
    六十三條，判決如主文。
中      華      民      國    九十二    年      四      月    八      日
                                                臺灣板橋地方法院民事第二庭
~B審判長法  官  陳忠行
~B      法  官  林錫凱
~B      法  官  林玫君
右正本證明與原本無異。
不得上訴。
中      華      民      國    九十二    年      四      月    十      日
~B法院書記官  王政煌


司法院資訊處製作；財團法人民間司法改革基金會備份。
